---
title: "Sexta Lista de Exercício"
author: "Caio Rios"
date: "19 de maio de 2019"
output: pdf_document
---

```{r setup, include=FALSE}
knitr::opts_chunk$set(echo = TRUE)
```

# 1. Descreva os conceitos abaixo:

## a) Variável dependente:

A variável dependente é o fenômeno que o pesquisador almeja explicar. Ela recebe este nome pois ela depende de outros fatores para existir ou para variar. Na literatura americana também é conhecida como "outcome".

## b) Variável independente:

A variável independente consiste no fenômeno que explica a variação da variável dependente. Ela recebe este nome pois ela independente de outras variáveis no modelos para acontecer. 

## c) Apresente qual a relação existente entre variáveis independentes e dependente:

Se alguém, por exemplo, deseja explicar o porquê em alguns lugares a taxa de comparecimento é maior (ou menor) o pesquisador precisa pensar no que estaria causando essa variação de comparecimento. Uma hipótese seria que a competição política influencia na decisão do eleitor de comparecer às urnas. Neste exemplo, competição política explica comparecimento, logo competição política é minha variável independente e, por sua vez, o comparecimento eleitoral é sua variável dependente. A relação entre elas é de causação. VI causa VD. 

#  2. Em análise de dados, qual o nome dado à equação abaixo?

$$
Y = \alpha + \beta X + \mu
$$
Esta equação representa uma regressão bivariada.

# 3. Com suas palavras, apresente uma definição para cada um dos componentes da equação apresentada no exercício 2. 

Y -> Valor observado da variável dependente.

\(\alpha\) -> Intercepto. Isto é, o valor estimado de Y, quando os outros componentes se igualam a 0. Em um gráfico, seria o valor de Y quando X é 0.

\(\beta\) -> Coeficiente de variação. O efeito de X em Y. Mais especificamente, seria o quanto Y varia ao acrescentar uma unidade da variável X. Calculado pela covariação de X e Y dividido pela variação de X ao quadrado.

X -> Valor observado da variável independente.

\(\mu\) -> Erro amostral ou componente estocástico. Seria o erro do modelo. A distância entre os valores observados e o modelo.

# 4. Apresente o componente sistemático da equação apresentada no exercício 2. Descreva por quê é sistemático. 

O componente sistemática da equação é \(\alpha + \beta X\). Este é o componente que vai predizer o valor estimado de Y.

# 5. Apresente o componente estocástico da equação apresentada no exercício 2. Descreva por quê é estocástico.

O componente estocástico da equação é \(\mu\). Este componente é aleatório e responde pela adequação do modelo aos dados reais. Ou seja o seu valor é indeterminado. A soma das distâncias dos pontos reais e o modeleo (reta de regressão) precisa se igualar a 0.

# 6. Descreva a diferença entre Yi e Y (chapéu). Qual a relação desses dois componentes com \(\mu\)?

Yi é o valor observado da variável dependente. E Y (chapéu) é o valor estimado de da variável dependente. Em um gráfico de linha com pontos, os pontos seriam Yi e os valores de Y que correspondem a reta seria o Y (chapéu). O Y (chapéu) não leva em conta o erro (\(\mu\)) para sua estimação, mas sim, apenas os componentes sistemáticos. Já Yi seria a soma de Y (chapéu) e \(\mu\).

# 7. Com suas palavras, apresente o que é o modelo OLS e seu principal uso na análise de dados.

OLS significa Ordinary Least Square ou Mínimos Quadrados Ordinários. Ela consiste na escolha da reta de regressão para representar o modelo. A escolha é dada pela soma dos quadrados da distância entre a reta (o modelo) e os valores observados de Y. A reta será aquela que minimiza esse valor.

# 8. Com base no Google’s R Style Guide  (https://google.github.io/styleguide/Rguide.xml#indentation), apresente exemplos de boas práticas para os seguintes tópicos:

## a) File name;

vote_growth.R

## b) Identifiers;

Nome da Variável: avg.vote 
Nome da função: CalculateAvgVotes

## c) Identation;

Nunca usar tab para deixar separar o texto. Sempre dois espaços.

## d) Spacing; 

Sempre separa os argumentos da função por espaço


valor <- 5 + 7 - sqrt(220)

## e) Assignment;

x <- 5


## f) Commenting Guidelines;

```{r}
# Seperar o # do comentário com um espaço

x <- 2 + 2 * 15  # Comentário após linha de código
```

## g) Function Definitions and Calls; 

PredictCTR <- function(arg1, arg2, arg3,
                       defaultArg = TRUE)

## h) Function Documentation; 

Logo abaico da função de conter o comentário sobre o que está sendo calculado com a função. Depois explicar os argumentos abaixo da sessção criada #Arg:. Depois uma descrição do resultado

# 9. Leia o Capítulo 7 do livro R para Ciência de Dados (http://r4ds.had.co.nz/exploratory-data-analysis.html) e entregue script no R que reproduza os exemplos apresentados no capítulo. Comente seu código indicando o que está para ser realizado em cada etapa do seu script. 

```{r, echo=FALSE}
library(knitr)
library(dplyr)
library(tidyverse)
library(magrittr)
library(ggplot2)
theme_set(theme_classic())
```

## Variações

Visualizando distribuições a partir de gráfico de barra para variáveis categóricas.

```{r}
ggplot(data = diamonds) +
  geom_bar(mapping = aes(x = cut))
```


Mostrando os valores de cada barra


```{r}
kable(diamonds %>% 
  count(cut))
```

Visualizando distribuições a partir de histogramas para variáveis contínuas


```{r}
ggplot(data = diamonds) +
  geom_histogram(mapping = aes(x = carat), binwidth = 0.5)
```

Mostrando os valores de cada "barra" em blocos de 0,5


```{r}
kable(diamonds %>% 
  count(cut_width(carat, 0.5)))
```

É importante olhar a distribuição em diferentes "bandwidths" variável de interesse. Vamos observar como a distribuição muda ao olharmos apenas os diamantes com carat < 3


```{r}
smaller <- diamonds %>% 
  filter(carat < 3)
ggplot(data = smaller, mapping = aes(x = carat)) +
  geom_histogram(binwidth = 0.1)
```


Para comparar múltiplos histogramas, utilizar geom_freqpoly.


```{r}
ggplot(data = smaller, mapping = aes(x = carat, colour = cut)) +
  geom_freqpoly(binwidth = 0.1)
```

Plotando um histograma de carat para observar fatores interessantes dos dados. Como a quantidade de diamantes com carat inteiro.


```{r}
ggplot(data = smaller, mapping = aes(x = carat)) +
  geom_histogram(binwidth = 0.01)
```

Plotando outro histograma para observar como os dados se comportam. Neste caso, observam-se dois clusters.


```{r}
ggplot(data = faithful, mapping = aes(x = eruptions)) + 
  geom_histogram(binwidth = 0.25)
```

Quando há valores extremos ou outliers, o histograma inteiro fica concentrado em umas parte do eixo x como mostrado no exemplo abaixo.


```{r}
ggplot(diamonds) + 
  geom_histogram(mapping = aes(x = y), binwidth = 0.5)
```

Não conseguimos ver os valores para além de y=10 pois existem muitas observações no início da variável. Se limitarmos o eixo y para plotar apenas os valores menores do que 60, poderemos ver esses valores raros.


```{r}
ggplot(diamonds) + 
  geom_histogram(mapping = aes(x = y), binwidth = 0.5) +
  coord_cartesian(ylim = c(0, 50))
```

Observa-se que existem três valores raros próximo a 0, 30 e 60´. Para observá-los utilizamos o seguinte código.


```{r}
unusual <- diamonds %>% 
  filter(y < 3 | y > 20) %>% 
  select(price, x, y, z) %>%
  arrange(y)
kable(unusual)
```

## Missing Values

Para melhor observar a distribuição, podemos retirar da base os valores raros.


```{r}
diamonds2 <- diamonds %>% 
  filter(between(y, 3, 20))
```

É mais recomendado substituir os valores raros por NA.


```{r}
diamonds2 <- diamonds %>% 
  mutate(y = ifelse(y < 3 | y > 20, NA, y))
```

Ao plotar essa nova base, o ggplot2 remove os NAs mas, pelo menos avisa quantos dados foram removidos.


```{r}
ggplot(data = diamonds2, mapping = aes(x = x, y = y)) + 
  geom_point()
```

Nem sempre NA significa missing values. No exemplo abaixo, a base registra os voos feitos e NA significa voos cancelados. Para observá-los podemos utilizar a função is.na.


```{r}
library(nycflights13)
nycflights13::flights %>% 
  mutate(
    cancelled = is.na(dep_time),
    sched_hour = sched_dep_time %/% 100,
    sched_min = sched_dep_time %% 100,
    sched_dep_time = sched_hour + sched_min / 60
  ) %>% 
  ggplot(mapping = aes(sched_dep_time)) + 
  geom_freqpoly(mapping = aes(colour = cancelled), binwidth = 1/4)
```

## Covariação

### Variáveis Categóricas e Ordinais

Analisando covariação entre variáveis categóricas e contínuas. Vamos observar a covariação do preço do diamante e a qualidade. 


```{r}
ggplot(data = diamonds, mapping = aes(x = price)) + 
  geom_freqpoly(mapping = aes(colour = cut), binwidth = 500)
```

Difícil observar pois a quantidade varia muito.


```{r}
ggplot(diamonds) + 
  geom_bar(mapping = aes(x = cut))
```

Vamos trocar o y pela densidade ao em vez de contagem.


```{r}
ggplot(data = diamonds, mapping = aes(x = price, y = ..density..)) + 
  geom_freqpoly(mapping = aes(colour = cut), binwidth = 500)
```

Outra maneira de observar essa relação é por boxplot.


```{r}
ggplot(data = diamonds, mapping = aes(x = cut, y = price)) +
  geom_boxplot()
```

Vamos observar agora uma variável categórica que não é ordinal.


```{r}
ggplot(data = mpg, mapping = aes(x = class, y = hwy)) +
  geom_boxplot()
```

Para melhorar a visualização podemos reordenar o eixo x.


```{r}
ggplot(data = mpg) +
  geom_boxplot(mapping = aes(x = reorder(class, hwy, 
                                         FUN = median), 
                             y = hwy))
```

Caso o nome das variáveis sejam longas, podemos inverter os eixos.


```{r}
ggplot(data = mpg) +
  geom_boxplot(mapping = aes(x = reorder(class, hwy, 
                                         FUN = median), 
                             y = hwy)) +
  coord_flip()
```

### Duas variáveis categóricas

Para observar duas variáveis categóricas precisamos contar o número de observações para cada categoria.


```{r}
ggplot(data = diamonds) +
  geom_count(mapping = aes(x = cut, y = color))
```

Cada círculo mostra quantas ocorrências combinadas houveram.

Podemos, também, calcular cada ocorrência combinada com dplyr.

```{r}
kable(diamonds %>% 
  count(color, cut))
```


Outra maneira seria com uma especie de mapa de calor. O geom_tile.

```{r}
diamonds %>% 
  count(color, cut) %>%  
  ggplot(mapping = aes(x = color, y = cut)) +
  geom_tile(mapping = aes(fill = n))
```


### Duas variáveis contínuas

Para duas variáveis contínuas podemos observar um gráfico de dispersão de pontos.

```{r}
ggplot(data = diamonds) +
  geom_point(mapping = aes(x = carat, y = price))
```


Esse gráficos se tornam menos úteis quanto maior for a quantidade de dados. Podemos adicionar transparência aos pontos para o gráfico ficar mais interessante.

```{r}
ggplot(data = diamonds) + 
  geom_point(mapping = aes(x = carat, y = price), 
             alpha = 1 / 100)
```


Uma maneira mais interessante ainda de observar grandes bases de dados é utilizar o geom_bin2d e o geom_hex. Com ele, os pontos que se sobrepões recebem cores diferentes.

```{r}
ggplot(data = smaller) +
  geom_bin2d(mapping = aes(x = carat, y = price))

library("hexbin")

ggplot(data = smaller) +
  geom_hex(mapping = aes(x = carat, y = price))

```

Podemos, ainda, tratar uma variável contínua como uma categórica e plotar boxplots. Com o cut_width podemos agrupar os dados.

```{r}
ggplot(data = smaller, mapping = aes(x = carat, y = price)) + 
  geom_boxplot(mapping = aes(group = cut_width(carat, 0.1)))
```


Podemos também plotar em cada boxplot o mesmo número de pontos.

```{r}
ggplot(data = smaller, mapping = aes(x = carat, y = price)) + 
  geom_boxplot(mapping = aes(group = cut_number(carat, 20)))
```

## Padrões e Modelos

Padrões podem ser visualizados ao plotar os nossos dados. Neste exemplo, claramente observa-se dois clusters.

```{r}
ggplot(data = faithful) + 
  geom_point(mapping = aes(x = eruptions, y = waiting))
```

As vezes é difícil entender a relação entre duas variáveis, pois outra variável pode está correlacionada com ambas, variáveis de interesse. Um exemplo disso é a relação entre a qualidade do diamente e o preço pois a variável peso está relacionada tanto com o preço quanto com a qualidade do diamante. Podemos retirar a relação entre peso e preço do diamante ao substituímos essa relação pelo seu resíduo. Com os resíduos podemos observar o preço do diamante sem o efeito do peso dele.

```{r}
library(modelr)

mod <- lm(log(price) ~ log(carat), data = diamonds)

diamonds2 <- diamonds %>% 
  add_residuals(mod) %>% 
  mutate(resid = exp(resid))

ggplot(data = diamonds2) + 
  geom_point(mapping = aes(x = carat, y = resid))
```


Uma vez retirada essa relação do peso com o preço, podemos de fato observar a relação entre qualidade e preço dos diamentes.

```{r}
ggplot(data = diamonds2) + 
  geom_boxplot(mapping = aes(x = cut, y = resid))
```

# 10. Com os dados disponibilizados na plataforma (vote_growth_usa.RData), reproduza os resultados do livro Kellstedt, P. M., & Whitten, G. D. (2013) utilizando o código apresentado nos slides da aula.

```{r}
load("vote_growth_usa.RData")
reg <- lm(Vote ~ Growth, data = bd) 
summary(reg)
```

# 11.  Com os dados e as variáveis do exercício 10, realize uma análise de regressão considerando apenas o período de 1876 a 1932. Apresente os resultados e os compare quanto ao modelo completo (exercício 10) em relação a:

```{r}
bd_select <- bd[1:15, ]
reg2 <- lm(Vote ~ Growth, data = bd_select) 
summary(reg2)
```

## a) Significância estatística dos resultados;

O nível de significância estatística medido pelo p-valor diminui do primeiro modelo (completo) para o segundo (1876-1932). No primeiro, o efeito de crescimento no comparecimento eleitoral foi de 0,62 com p-valor menor que 0,000. Já no segundo, o efeito foi menor, de 0,53 com p-valor de 0,042.

## b) Intervalo de confiança para \(\beta\);

O intervalo de confiança é o Growth estimado (0,5336) mais ou menos o t valor * o erro padrão. Como em ambos os casos o intervalo não passa pelo 0, os dois modelos passam no nível de significância de 95% com p-valor menor que 0,05.

## c) Medidas de ajuste do modelo;

O ajuste do modelo é medido pelo R².  O primeiro modelo é melhor ajustado do que o segundo pois o R² dele foi de 0,3291, enquanto do segundo foi de 0,2811. O R² ajustado é uma medida mais precisa pois não é tão sensível a quantidade de variáveis existente no modelo, sendo assim, uma medida melhor para comparar modelos diferentes. Analisando o R² ajustado, o primeiro modelo (0,3081) ainda é melhor do que o segundo modelo (0,2258).

